臺灣高等法院臺中分院民事判決　　　　 100年度建上字第58號
上　訴　人　交通部公路總局第二區養護工程處
法定代理人　陳敬明
訴訟代理人　陳鴻謀律師
複 代理 人　陳育仁律師
被 上訴 人　東岳營造有限公司
法定代理人　吳東亮
訴訟代理人　榆政律師
　　　　　　莊惠萍律師
　　　　　　張育華律師
上列當事人間請求給付工程款事件，上訴人對於中華民國100年5
月23日臺灣台中地方法院99年度建字第28號第一審判決提起上訴
，本院於100年11月15日言詞辯論終結，判決如下：
    主  文
上訴駁回。
第二審訴訟費用由上訴人負擔。
    事實及理由
壹、被上訴人方面：
    被上訴人起訴主張：
一、上訴人為「代辦力行產業道路艾莉颱風災害復健工程（0K～
    23.5K）」之主辦機關，於民國（下同）95年2月23日辦理公
    開招標，被上訴人於同年3月13日得標，並經上訴人通知於
    同年3月27日先行開工。兩造後於同年4月12日完成工程契約
    之簽訂。依工程契約第7條約定，被上訴人應於上訴人「通
    知5日內開工，480日曆天內完工」，意即系爭工程應於96年
    7月19日完工。然系爭工程因辦理預算變更追加工程等事由
    ，上訴人同意展延工期至97年3月31日，被上訴人並已於同
    年3月27日申報竣工。經上訴人於同年5月21日辦理初驗，初
    驗結果雖有部分缺失仍待改善，惟被上訴人亦於同年7月3日
    完成初驗缺失改善，並已開放民眾通行，然於同年7月28日
    卻因鳳凰颱風來襲，導致系爭工程之4K＋350及20K＋600兩
    處損壞，而上訴人竟於工程結算時逕扣除該部分之工程款計
    27,168,152元，上訴人扣款實屬不當，被上訴人起訴請求上
    訴人給付此部分工程款。
二、另系爭工程原保險期間為95年3月27日至97年3月27日，因系
    爭工程展延工期至97年3月31日，故被上訴人因而延長保險
    期限至97年7月27日，並因此增加支出保險費368,571元。又
    系爭工程於施工期間，因颱風豪雨過後，力行產業道路另出
    現非原工程範疇之三處缺口，上訴人為維護當地居民通行權
    利，及避免影響系爭工程施工機具材料之運輸，要求被上訴
    人增作鋼軌樁計936公尺，然該增加之工程並非原工程契約
    之項目，上訴人自應另行給付材料費、施工費用、利潤、管
    理費及營業稅等。然上訴人僅給付拔除及租金等費用，其餘
    施作之費用均未給付，故上訴人尚應再給付此部分工程款共
    計459,459元。而對於此部分工程及金額，亦均為上訴人於
    行政院公共工程委員會（下稱公程會）之調解程序所不否認
    ，而依民法第491條第1項之規定，應認為兩造就該另行增作
    非屬原工程契約內之鋼軌樁工程，已有訂定承攬契約之合意
    ，被上訴人自得依據承攬契約請求給付此部分報酬。縱非如
    此，被上訴人仍得依據民法第179條不當得利之規定，請求
    上訴人償還此部分工作之價額。
貳、上訴人方面
    上訴人則以下列情詞置辯：
一、工程款27,168,152 元部分：
    依系爭工程契約施工說明書規定，所謂「初驗」，僅係正式
    驗收前之準備，從而承攬人提出之工作物，應自完成「初驗
    」後始符合債之本旨，而依契約之規定，完成初驗後逾30日
    未開始驗收，始得謂上訴人有受領遲延。系爭工程原告雖然
    於97年3月27日申報竣工，惟相關結算書經被上訴人數度修
    正後至97年5月5日始初審合格函送上訴人，上訴人並派員於
    97年5月20、21辦理初驗，因初驗之缺失，經雙方協商被上
    訴人應於97年6月5日前改善完成，又因部分缺失適逢梅雨季
    節，被上訴人要求缺失改善展期，事後被上訴人現場之缺失
    至97年7月3日改善完成，而結算書、圖遲至97年7月29日始
    修正完畢，並於97年8月1日由初驗人員簽署同意初驗，由上
    可知，本件被上訴人遲至97年8月1日完成初驗，並進行後續
    驗收程序，故上訴人就系爭工程之驗收，均依契約之規定為
    之，並無受領遲延之情事。依被上訴人主張之事實，於97年
    7月28日因鳳凰颱風之故，致系爭工程4K+350及20K+600兩處
    受損毀壞，且發生於初驗完成之前，依民法第508條第1項之
    規定，上訴人既尚未受領該給付，則該毀損之風險，自應由
    被上訴人負擔，被上訴人請求上訴人給付此部分之工程款，
    自與契約之規定不符。
二、被上訴人施作鋼軌樁459,459元部分：
    系爭工程合約「代辦力行產業道路艾莉颱風災害復建工程（
    0k~23.5k）」沿線計修復53處災害缺口，而被上訴人所施作
    之上開三處缺口非屬原契約之範籌亦為被上訴人所自認，而
    當時為避免系爭工程因該三處路基缺口影響施工機具材料之
    運輸而無法施作，而由監造單位依現場需要協調被上訴人以
    鋼軌樁先行臨時修補路基缺口，以利工程之進行。惟該三處
    缺口之管理單位為南投縣政府，且縣政府辦理數次工程招標
    均流標，無法發包施工，致被上訴人無法拔除。是以該路段
    係由南投縣政府所管理並負責維護、施工，則受有利益之對
    象為南投縣政府而非上訴人，被上訴人請求上訴人給付，自
    無理由。
三、關於增加保險費支出423,855元部分：
    本件工程保險期間之展延，乃因被上訴人未完成初驗所增加
    之費用，自應可歸責於被上訴人而不應由被上訴人負擔。且
    係因被上訴人未依契約之規定，延長足夠之保險期間，故本
    件颱風所生損害之風險，於契約完成前，自應由被上訴人承
    擔。
四、兩造於96年12月25日曾召開工期協商，其中結論第3：「經
    協調，東岳營造有限公司同意4K+300及20K+600二處修補工
    期為90日曆天，自97年1月2日起施工，並於同年3月31日完
    工，並同意展延工期期間不再要求工程管理費..等費用」，
    顯然被上訴人主張南投縣政府已經公告開放通行，與系爭毀
    損之路段無關。再依合約施工補充條款第23條規定：「施工
    地區交通維持，承包商應隨時注意並維持工區○○○道路路
    面平順，通暢，一有破損不平應即修補平整。」可知系爭工
    程沿線計修復53處災害缺口，而該道路施工期間並未禁止車
    輛通行，契約亦規定被上訴人負有維持道路通行之義務，自
    不能因該部分於被上訴人修補完成後，即認為無需經驗收之
    程序，而將毀損、滅失之風險歸由上訴人承擔。依契約之約
    定，系爭工程需辦理複驗完成後始屬完成，系爭工程毀損之
    4K+350及20K+600二處路基缺口並未辦理複驗，自非屬完成
    驗收之工程，且既於驗收前即滅失，自應由被上訴人承擔該
    風險。
參、原審經審酌兩造所提出之攻擊防禦方法後，認被上訴人依承
    攬契約之法律關係，請求上訴人給付系爭工程4K+350及20K+
    600兩處之工程款27,168,152元，額外施作鋼軌樁之工程費
    459,459元，以及延長保險期間支出之保險費368,571元，合
    計為27,996,182元及自98年2月23日起起至清償日止，按年
    息5%計算之利息，為有理由，而予准許。並依兩造之聲請分
    別為供擔保後准、免為假執行之宣告。上訴人不服第一審判
    決提起上訴，於本院上訴聲明為：(1)原判決廢棄。(2)上開
    廢棄部分，被上訴人在第一審之訴及假執行之聲請均駁回。
    (3)第一、二審訴訟費用由被上訴人負擔。被上訴人於本院
    答辯聲明為：(1)上訴人之上訴駁回。(2)第一審及第二審訴
    訟費用均由上訴人負擔。
肆、兩造不爭執之事實（原審卷第132至133頁、第148至151頁、
    本院卷第51頁）：
一、兩造於95年4月12日簽訂工程契約，由被上訴人承攬系爭工
    程，原訂工期為480日曆天，應於96年7月19日完工，惟因辦
    理預算變更追加工程等事由，上訴人同意展延工期至97年3
    月31日。
二、系爭工程中，4K+350及20K+600兩處，因尚須修補，經雙方
    協調，自97年2月1日起施工，應於97年3月31日完工。
三、系爭工程於97年5月21日辦理初驗，依初驗報告表記載，其
    中4K+350及20K+600兩處並無任何應改善之缺失。其他路段
    之缺失，被上訴人已於97年7月3日改善完畢。
四、97年7月28日因鳳凰颱風來襲，致系爭工程4K+350及20K+600
    兩處毀損，於工程結算時由上訴人扣除27,168,152 元之工
    程款。
五、系爭工程施工期間，因颱風豪雨致工區另出現三處缺口，非
    屬原工程契約之範圍。被上訴人因此額外在此三處缺口施作
    鋼軌樁936公尺，支出費用459,459元。
六、系爭工程原訂保險期間為95年3月27日至97年3月27日，嗣後
    延長保險期間至97年7月27日。此部分增加支出之保險費金
    額，兩造同意以上訴人計算之368,571元為準。
伍、本院得心證之理由：
一、關於系爭工程4K+350及20K+600兩處之工程款27,168,152元
    部分：
（一）系爭工程之實際竣工日期為97年3月27日，此有交通部公
      路總局第二區養護工程處工程初驗報告表一紙（原審卷第
      38頁、106頁）及交通部公路總局第二區養護工程處埔里
      工務段97年5月5日二工埔字第0971000994號函一份（原審
      卷第39頁）在卷可稽。雖被上訴人主張系爭工程已於96年
      11月14日竣工，惟依據被上訴人所提出該公司96年11月15
      日東岳力行字第961115-1號函，文中自承「4K+350及20K+
      600補強措施尚在變更設計中，其餘53處缺口及橋樑一座
      均已完成」等語（原審卷第73頁）；再參照兩造於96年12
      月25日另會同該工程之監造單位台灣世曦公司就4K+300及
      20K+600兩處修補之工期進行協調，同意展延工期至97年3
      月31日（原審卷第74頁），可知被上訴人所主張系爭工程
      於96年11月14日完工之情形，自應排除上開4K+350及20K+
      600兩路段之補強措施部分。故系爭4K+350及20K+600兩路
      段之補強工程實際完工之日期，應以上開工程初驗報告之
      記載即97年3月27日為準。
（二）又系爭工程雖於97年5月21日始辦理初驗，相關缺失並於
      97年7月3日改善完畢，而結算書、圖則遲至97年7月29日
      始修正完畢，並於97年8月1日由初驗人員簽署完成初驗。
      惟依初驗報告表，系爭4K+350及20K+600兩路段在初驗時
      ，並未有何缺失而記載於初驗報告表上。雖上訴人主張初
      驗報告表上所記載之「4K+300段」，實際上包括4K+350段
      ，惟依4K＋300段之整治平面圖（原審卷第158頁）顯示，
      該段之施工範圍為4K＋293至4K＋321；由4K＋350段之整
      治平面圖（原審卷第159頁）顯示，該段之施工範圍為4K
      ＋365至4K＋453。故4K＋300段與4K＋350段之實際施工範
      圍有相當之距離，非屬重疊之施工區域。況且，4K＋300
      段與4K＋350段係獨立編列工程數量計算表（原審卷第160
      頁）等，益徵兩者為各自獨立之工程項目。足以證明，系
      爭4K+350及20K+600兩處工程於辦理初驗時，並無任何缺
      失。
（三）另依系爭工程契約施工說明書一般條款Ｓ竣工及驗收章之
      Ｓ.4部分驗收，明文規定（原審卷第140至142頁）「工程
      縱使未達全部竣工階段，如承包商已按契約規定完成某一
      部分之工程並可資使用，而甲方認為有先行使用之必要時
      ，或認為已完成部分有減損滅失顧慮時，甲方得針對該完
      成部分辦理部分驗收」。換言之，系爭工程並未規定非得
      以「全部驗收」或「一次驗收」之方式進行驗收。雖本件
      上訴人於97年5月21日辦理初驗後，因包括4K+350及20K+6
      00兩處以外之其他路段尚有缺失待改善，因而於97年7月
      3日，被上訴人改善其他路段之缺失完畢後，於98年8月1
      日始完成「全部」路段之驗收程序，惟針對其他無缺失之
      路段，包括本件系爭4K+350及20K+ 600兩處，應認於97年
      5月21日，即已完成實質上之初驗程序。參以各路段之工
      程款，本可分別計價，若認必等全部路段均驗收完畢，才
      視為受領標的物，對被上訴人亦有不公。更何況，所謂97
      年8月1日始完成初驗完畢後，實際上是在等待被上訴人改
      善其他路段之缺失，及書面資料完備之結果。就本件工程
      系分段修築、分段計價之性質來看，以97年5月21日作為
      系爭4K+350及20K+600兩處工程已完成初驗之時點，對上
      訴人亦無不公。
（四）另兩造均不爭執系爭道路工程，開放通行之權責單位為南
      投縣政府（原審卷第214頁）。而南投縣政府曾於97年1月
      3日由行政處以「力行產業道路歷劫復建陸續完工，將帶
      動原鄉產業觀光繁榮新契機」為標題，發布公告一紙，內
      容提及「第一期工程0K至23.5K路段已完工，力行一號橋
      也於96年11月竣工通車」、「縣府團隊與公路總局工程團
      隊不畏艱難，克服環境惡劣條件，加緊趕工，終於96年度
      順利完成第一期工程」、「位於23K+500的力行一橋已完
      工通車」等語，此有上開公告在卷可參（原審卷第80至81
      頁）。茲經原審法院向南投縣政府查詢發布上開公告之依
      據，南投縣政府函覆稱「當初發布該新聞稿內容係依據公
      路總局第二區養工程處所提供之工程簡報內容摘錄，並至
      該道路現場採訪拍攝照片而定」，亦有南投縣政府100年4
      月8日府工土字第10000729960號函一份存卷可按（原審卷
      第233至249頁）。再參以證人即同路段第二標得標廠商友
      仁營造公司員工陳秀碧於原審法院審理中證稱：我每天上
      班都要經過力行產業道路二次，我知道力行產業道路在97
      年鳳凰颱風來襲之前就已完工通行‧‧‧我知道報紙上有
      寫，我知道已經可以通行‧‧‧因為道路缺口已經做好擋
      土牆，瀝青已經舖好，被上訴人的機具也已經撤離現場，
      施工的警示帶已經拿下來等語（原審卷第181至182頁）。
      足以證明，上開路段在驗收前，至少在鳳凰颱風來襲前，
      業經權責機關南投縣政府開放通行之事實。是以被上訴人
      依兩造間之承攬關係，請求上訴人給付此段之工程款，即
      無不當。
（五）上訴人雖抗辯，因被上訴人未能依工程契約之規定，辦理
      工程保險期間之延長至驗收完畢止，致發生鳳凰颱風所造
      成之災損，有80%之工程款無法經由保險理賠，係可歸責
      於被上訴人，被上訴人應負不完全給付之責云云，然查：
  １、被上訴人因工程延期而向承保之旺旺友聯產物保險股份有
      限公司申請辦理保險延長保期，先由95年3月27日延長至
      97年7月27日後，被上訴人於97年7月25日即先以電話向旺
      旺友聯產物保險股份有限公司請求展期，然未獲批示，而
      改以97年7月26日之函請旺旺友聯產物保險股份有限公司
      予以展延，有旺旺友聯產物保險股份有限公司提出之被上
      訴人公司97年7月26日函一份在卷（本院卷第66、67頁）
      ，並為上訴人所不爭執（本院卷第83頁），另經證人即即
      旺旺友聯產物保險股份有限公司之經理賴進芳證述在卷（
      本院卷第49頁背面），是以被上訴人並無上訴人所指故意
      不申請延長理賠之情形。
  ２、上訴人又謂被上訴人辦理延長保期時，即應一次延長至驗
      收完畢止或5月申請延長時，達3個月以上，保險公司應該
      會承保云云，惟經保險公司現場人員勘查結果，認系爭工
      程已由被上訴人於97年3月27日申請竣工驗收，定作人（
      即上訴人）於97年5月21日完成初驗，顯示該工程已進行
      驗收，並已啟用發揮該工程原設計功能，因而拒絕原保險
      期限延長之申請，此有該上開保險公司97年8月20日97友
      工字第00003號函在卷足參（原審卷第82頁）。核與證人
      即旺旺友聯產物保險股份有限公司之經理賴進芳於原審法
      院審理中及本院所證述：保險期間是從95年3月27日至97
      年3月27日，97年3月27日以後被上訴人有向我們公司申請
      展延，但我們公司沒有同意，因為在六月時公司發現該路
      段已經使用接管‧‧‧公司有規定，只要工程有接管使用
      ，道路已開放通行，即表示該工程已經完成，就不予承保
      等語相符（原審卷第167至168頁、第49頁），且證人賴進
      芳於本院更明確證稱如果在保險期間已經通車了，而發生
      事故，保險公司就不會理賠等語明確在卷（本院卷第51頁
      ）。是以即便被上訴人有申請將保險期間延長至8月底，
      並經保險公司核准，然因上開路段在驗收前，至少在97年
      7月28日鳳凰颱風來襲前，業經權責機關南投縣政府開放
      通行之事實，保險公司仍會拒絕理賠。
  ３、綜上，本件工程完工日期之所以延長至97年3月31日，係
      因辦理變更設計及追加預算之結果，且兩造曾就延長工期
      達成合意，已如前述，自非可歸責於被上訴人。況被上訴
      人亦曾就延長保險期間與保險公司接洽，惟於二度延長後
      ，97年7月底欲再辦理延長時，遭保險公司以系爭工程已
      完工並實際接管使用而拒絕，亦如前述。可知，本件工程
      保險期間無法延長，係因權責機關先行開放通車使用之結
      果，實難歸究於被上訴人。上訴人以此作為抗辯，顯無理
      由。
（六）按民法第508條第1項關於工作物毀損滅失之危險，規定於
      定作人「受領」後轉由定作人負擔。惟於定作人「先行使
      用卻未辦理驗收」之情形，則應以定作人先行使用時作為
      危險負擔移轉時點，始符合危險負擔移轉之立法理由及誠
      信原則，此參諸公程會工程採購契約範本第9條第(七)項
      第2款之規定（原審卷第115至116頁）及最高法院96年度
      台上字第632號民事判決意旨自明。綜上所述，本件系爭
      工程在鳳凰颱風來襲之前，已經完工，且經權責機關開放
      通車使用，縱未完成全部路段驗收之流程（本院認4K+350
      及20K+600兩處，於97年5月21實質上已完成初驗），揆諸
      上開說明，工作物毀損滅失之危險自應轉移由上訴人負擔
      。上訴人自不得拒絕此部分工程款之給付。
二、關於被上訴人施作鋼軌樁459,459元部分：
（一）兩造對於系爭工程施工期間，因颱風豪雨致工區另出現三
      處缺口，非屬原工程契約之範圍。被上訴人因此額外在此
      三處缺口施作鋼軌樁936公尺，支出費用459,459元之事實
      並不爭執（原審卷第96頁）。雖上訴人抗辯此部分之工程
      係被上訴人為利於系爭工程之進行而施作，自應由被上訴
      人自行吸收；且鋼軌樁施作後，受有利益者為路權機關即
      南投縣政府，並非上訴人等語。
（二）經查，上開鋼軌樁工程，係由系爭工程之監造單位即台灣
      世曦公司依現場需要協調被上訴人施作。且該公司亦表示
      「前述鋼軌樁之施作，係因現地發生天然災害致施工範圍
      變更，故本公司依據系爭工程契約設計圖一般說明第12條
      ，協調被上訴人配合現況修正施工圖後施作，該條文略以
      『本案工址屬地質不穩定區域，若因天然災害引致施工範
      圍變更，或發現地層資料與鑽探資料顯著不符，或局部差
      異太大，以致不符原設計條件時，承包商均應報請工程司
      同意後配合現況修正施工圖』。另有關本公司是否獲得上
      訴人授權乙事，經查，被上訴人與上訴人間簽訂之工程契
      約中之施工說明書一般條款Ａ.１(3)即明文規定：『工程
      司，係指甲方(即原告)指挀負責監督契約之履行與工程施
      工之職權者(受委託監造者亦同)，並以書面通知承包商。
      』而本公司與上訴人間之服務契約附件二第１.0(3)條復
      規定，略以『甲方應授予乙方監造負責人，執行【施工說
      明書】內所稱【工程司】之權責。』據此，本公司依據前
      揭條文獲得上訴人授權，執行爭工程內『工程司』之職權
      。」此有該公司100年2月28日世曦中辦字第1000002073號
      函一份附卷可佐（原審卷第220至224頁）。
（三）綜上可知，台灣世曦公司既經上訴人之授權，就額外施作
      鋼軌樁之工程，依據原工程契約之規定協調被上訴人進行
      施作，應認兩造就增作之鋼軌樁工程己有承攬契約存在，
      被上訴人請求給付該部分之承攬報酬為有理由。
三、關於增加保險費支出368,571元部分：
（一）依據系爭工程契約之附件「交通部公路總局工程契約由廠
      商投保營造綜合保險注意事項」第六點但書規定（原審卷
      第27頁）：「但工期延長原因為不可抗力或可歸責主辦工
      程單位之事由者，展延保費由主辦工程單位負擔。」茲本
      件工期原訂為95年3月27日至96年7月19日，故被上訴人投
      保之工程保險期間為95年3月37日至97年3月27日；嗣因工
      期延長至97年3月31日，被上訴人因而延長保險期間至97
      年7月27日，此有開工報告（原審卷第21頁）、工程初驗
      報告表（原審卷第38頁）、營造綜合保險單（原審卷第53
      至65頁）及保險批單（原審卷第66至69頁）各一紙及證人
      賴進芳所提出之第一次、第二次申請理賠資料（本院卷第
      53至60頁）在卷可稽。另本件工期之所以延長之原因，係
      因辦理變更設計及追加預算所致，屬不可歸責於被上訴人
      之事由，已如前述，從而被上訴人自得向上訴人請求增加
      之保險費。
（二）至於上訴人另抗辯本件保險期間之延長，係因被上訴人拖
      延驗收程序所致，惟查：依台灣世曦公司97年7月4日函文
      ：「承商‥‥扣除雨天等不計工期天數29天，共計使用14
      天，符合初驗缺失改善期限15天之規定」（原審卷第122
      頁）。顯見被上訴人就初驗缺失之改善並無拖延，上訴人
      此部分之抗辯亦不足採。
（三）兩造對於被上訴人因此而增加之保險負擔之金額368,571
      元並不爭執，自當以此金額作為認定之依據。
四、按給付無確定期限者，債務人於債權人得請求給付時，經其
    催告而未為給付，自受催告時起，負遲延責任。其經債權人
    起訴而送達訴狀，或依督促程序送達支付命令，或為其他相
    類之行為者，與催告有同一之效力。民法第229條第1項定有
    明文。又遲延之債務，以支付金錢為標的者，債權人得請求
    依法定利率計算之遲延利息，同法第233條第1項亦有明文。
    本件被上訴人於起訴前曾向公程會申請調解，應認被上訴人
    於向公程會提出調解之申請時即生催告之效力。經查，公程
    會係於98 年2月23日向兩造發出調解之通知，此有公程會98
    年2月23日工程訴字第09800070120號開會通知單在卷可按（
    原審卷第86頁），顯見被上訴人在98年2月23日之前，即已
    向公程會提出調解之申請。是本件被上訴人請求法定遲延利
    息自98年2月23日起算，自屬合法。
陸、綜上所述，被上訴人本於承攬契約之法律關係，請求上訴人
    給付系爭工程4K+350及20K+600兩處之工程款27,168,152元
    ，額外施作鋼軌樁之工程費459,459元，以及延長保險期間
    支出之保險費368,571元，合計為27,996,182元及自98年2月
    23日起至清償日止，按年息5%計算之利息，為有理由，應予
    准許。上訴人所辯均為無可取。是則原審判命上訴人如數給
    付，並依兩造之聲請，各酌定相當擔保金額，分別為准、免
    假執行之宣告，於法並無不合。上訴意旨指摘原判決不當，
    求予廢棄改判，為無理由，應予駁回其上訴。
柒、本件事證已明，兩造其餘主張及攻擊防禦方法，核與本件判
    決結果不生影響，不予一一論述，附此敘明。
據上論結，本件上訴為無理由，依民事訴訟法第449條第1項、第
78條，判決如主文。
中    華    民    國   100    年    11    月    29    日
                民事第二庭    審判長法  官  邱森樟
                                    法  官  謝說容
                                    法  官  蔡秉宸
以上正本係照原本作成。
如對本判決上訴，須於收受判決送達後20日內向本院提出上訴書
狀，其未表明上訴理由者，應於提出上訴後20日內向本院提出上
訴理由書（須按他造人數附具繕本）。
上訴時應提出委任律師為訴訟代理人之委任狀。具有民事訴訟法
第466條之1第1項但書或第2項之情形為訴訟代理人者，另應附具
律師及格證書及釋明委任人與受任人有該條項所定關係之釋明文
書影本。如委任律師提起上訴者，應一併繳納上訴審裁判費。
                                    書記官  紀美鈺
中    華    民    國   100    年    11    月    30    日
                                                      Ｓ